臺灣板橋地方法院刑事判決　　　　　　 100年度訴字第1355號
公　訴　人　臺灣板橋地方法院檢察署檢察官
被　　　告　許聖賢
指定辯護人　本院公設辯護人吳天明
上列被告因違反槍砲彈藥刀械管制條例案件，經檢察官提起公訴
（100 年度偵字第10561 號），本院判決如下：
    主  文
許聖賢未經許可，寄藏可發射子彈具有殺傷力之土造長槍，處有
期徒刑貳年，併科罰金新臺幣伍萬元，罰金如易服勞役，以新臺
幣壹仟元折算壹日。緩刑伍年，緩刑期間付保護管束，並應向檢
察官指定之政府機關、政府機構、行政法人、社區或其他符合公
益目的之機構或團體，提供壹佰貳拾小時之義務勞務。扣案之土
造長槍枝（槍枝管制編號號0000000000號、0000000000號、00
00000000號）均沒收。
    事  實
一、許聖賢明知可發射子彈具有殺傷力之土造長槍係屬槍砲彈藥
    刀械管制條例第4 條所列管之槍枝，非經中央主管機關許可
    ，不得擅自持有、寄藏，竟仍基於持有、寄藏可發射子彈具
    有殺傷力之土造長槍之犯意，於民國95年間，在其位於臺北
    市士林區○○○路○ 段59巷2 號住處，收受某真實姓名年籍
    不詳、綽號「阿忠」之成年男性友人所贈送可發射子彈具有
    殺傷力之土造長槍1 枝（槍枝管制編號0000000000號）而持
    有之；同時依「阿忠」之囑託，代為保管「阿忠」所交付可
    發射子彈具有殺傷力之土造長槍另2 枝（槍枝管制編000000
    0000號、0000000000號），起初均藏放在其上址住處，嗣於
    98年間攜至其當時位於臺北縣蘆洲市（現改制為新北市蘆洲
    區○○○路548 巷6 號1 樓1 室租屋處藏放。迨100 年4 月
    7 日15時45分許，為警在上址租屋處查獲，並扣得上開可發
    射子彈具有殺傷力之土造長槍合計3 枝（槍枝管制編號0000
    000000號、0000000000號、0000000000號），始悉上情。
二、案經新北市政府警察局蘆洲分局報請臺灣板橋地方法院檢察
    署檢察官偵查起訴。
    理  由
一、上揭事實，迭據被告許聖賢於警詢、檢察官偵訊及本院審理
    時坦承不諱，並有土造長槍3 枝（槍枝管制編號0000000000
    號、0000000000號、0000000000號）扣案可資佐證，且上開
    扣案物經送鑑定結果，結果略以：(一)送鑑槍枝1 枝（槍枝管
    制編號0000000000號），認係土造長槍，由具擊發機構之木
    質槍身及土造金屬槍管組合而成，擊發功能正常，可供擊發
    口徑0.27吋建築工業用彈（作為發射動力），用以發射彈丸
    使用，認具殺傷力。(二)送鑑槍枝1 枝（槍枝管制編號000000
    0000號），認係土造長槍，具擊發機構之木質槍身及土造金
    屬槍管組合而成，以打擊底火（藥）引爆槍管內火藥為發射
    動力，擊發功能正常，可供發射彈丸使用，認具殺傷力。(三)
    送鑑槍枝1 枝（槍枝管制編號0000000000號），認係土造長
    槍，由具擊發機構之木質槍身及土造金屬槍管組合而成，擊
    發功能正常，可供擊發口徑0.27吋建築工業用彈（作為發射
    動力），用以發射彈丸使用，認具殺傷力等情，此有內政部
    警政署刑事警察局100 年4 月25日刑鑑字第1000048627號鑑
    定書在卷可按，此外復有新北市政府警察局蘆洲分局搜索扣
    押筆錄、扣押物品目錄表、槍枝初步檢視報告表附卷可稽，
    足認被告之自白與事實相符。綜上，本案事證甚為明確，被
    告犯行堪予認定，應依法論科。
二、按持有槍砲為長時間之繼續，乃行為之繼續而非狀態之繼續
    ，故如未受允准，持有槍砲而無正當理由之行為持續長時間
    ，於終止持有前，均在其犯罪行為實施中，其間法律縱有變
    更，其行為既繼續實施至新法施行以後，即與犯罪後法律有
    變更之情形不同，不生新舊法比較適用之問題（最高法院75
    年度台上字3370號、88年度台上字第2968號判決意旨參照）
    。本案被告雖自95年間起即持有、寄藏前揭槍枝，然被告非
    法持有、寄藏槍枝之時間既持續至100 年4 月7 日為警查獲
    時止，顯不生新舊法比較適用之問題，合先敘明。核被告所
    為，係犯槍砲彈藥刀械管制條例第8 條第4 項之未經許可持
    有可發射子彈具有殺傷力之土造長槍罪，及同條項之未經許
    可寄藏可發射子彈具有殺傷力之土造長槍罪。被告收受某真
    實姓名年籍不詳、綽號「阿忠」之成年男性友人所贈送之槍
    枝，此部分係單純持有罪；至於被告依「阿忠」之囑託代為
    保管槍枝，亦即寄藏槍枝部分，其保管本身所為之持有，為
    寄藏之當然結果，應僅就寄藏行為包括評價，此部分之持有
    不另論罪。被告未經許可，一次為「阿忠」寄藏可發射子彈
    具有殺傷力之土造長槍2 枝，迄寄藏行為終了時止，此部分
    僅成立單純一罪。被告以一行為，同時收受持有「阿忠」贈
    送之槍枝並代為保管其他槍枝，因而觸犯上開二罪，為想像
    競合犯，應從一重以未經許可寄藏可發射子彈具有殺傷力之
    土造長槍罪處斷。
四、次按刑之量定，為求個案裁判之妥當性，法律固賦予法院裁
    量餘地，但此項裁量之行使，除應依刑法第57條規定，審酌
    行為人及其行為等一切情狀為整體之評價，並應顧及比例原
    則，使罪刑均衡，輕重得宜，以契合社會及國民之法律感情
    。又犯罪之情狀顯可憫恕，認科以最低度刑仍嫌過重者，得
    酌量減輕其刑，刑法第59條定有明文。此所謂「情狀」，係
    指法官量刑時所應考量之各種情狀而言，在審酌個案時遇有
    情輕法重之情形下，裁判時本即得適用刑法第59條之規定，
    以酌量減輕其刑。本案被告所犯之罪，其法定最低刑度為3
    年以上有期徒刑，然觀諸扣案之土造長槍3 枝，外形均與獵
    槍相似，構造粗略，體積頗大，顯與一般結構精良且易於隨
    身攜帶之槍械迥異，是被告所供伊係因認識綽號「阿忠」之
    原住民，曾與「阿忠」一起打獵，「阿忠」見伊對獵槍有興
    趣，始將上開土造長槍贈送、寄放給伊等語，尚非全然不足
    採信，嗣被告持有、寄藏上開土造長槍，亦僅將之藏放於住
    居所，查無持以從事任何不法行為之跡證，洵非擁槍自重、
    為非作歹之徒，本院考量上情，認本案應屬情輕法重，被告
    犯罪情狀在客觀上足以引起社會一般人之同情而顯可憫恕，
    縱科以最低度刑即有期徒刑3 年仍嫌過重，依刑法第59條規
    定，酌量減輕其刑，以求量刑之妥適平衡。爰審酌被告前無
    任何犯罪科刑處罰紀錄，此有臺灣高等法院被告前案紀錄表
    可憑，素行非劣，其犯罪之動機、目的、手段、寄藏槍枝之
    數量、期間及為警查獲後自始至終均坦承犯行，犯罪後之態
    度尚佳等一切情狀，量處如主文所示之刑，並就罰金部分諭
    知如易服勞役之折算標準，以資懲儆。末查，被告未曾因故
    意犯罪受有期徒刑以上刑之宣告，其因一時短於思慮，致觸
    法網，犯後坦承犯罪，深具悔意，經此偵審及科刑之教訓，
    應足知警惕，並斟酌被告目前有正當工作，家中尚有母親待
    其扶養，其妹復為身心障礙人士，有賴被告照料等情，此有
    被告提出之戶籍謄本、身心障礙手冊、員工在職證明等影本
    在卷可參，本院因認本案對被告所宣告之刑，以暫不執行為
    適當，爰併予宣告緩刑5 年，以啟自新；惟為強化被告之守
    法觀念，避免其將來再犯之可能性，並提供回饋社會之機會
    ，爰依刑法第74條第2 項第5 款諭知其應向檢察官指定之政
    府機關、政府機構、行政法人、社區或其他符合公益目的之
    機構或團體，提供120 小時之義務勞務，並依刑法第93條第
    1 項第2 款諭知於緩刑期間付保護管束，以收矯正被告及社
    會防衛之效。
五、扣案可發射子彈具有殺傷力之土造長槍合計3 枝（槍枝管制
    編號0000000000號、0000000000號、0000000000號），為本
    案查獲之違禁物，不問屬於犯罪行為人與否，均應依刑法第
    38條第1 項第1 款規定宣告沒收。至於本案查獲時，同時扣
    得之「土製獵槍」1 枝（槍枝管制編號0000000000號，另含
    金屬棒2 枝）、「底火」3 顆、「鉛彈」10顆等物，經送鑑
    定結果略以：(一)「土製獵槍」1 枝，認分係木質槍身（具扳
    機）及土造金屬槍管（具撞鐵），經操作檢視，槍管無法組
    合於槍身上且欠缺撞鐵簧，無法供打擊底火（藥）引爆槍管
    內火藥使用，依現狀認不具殺傷力；(二)「底火」3 顆，認均
    係口徑0.27吋之建築工業用彈，均不具金屬彈頭，認均不具
    殺傷力，且非屬內政部86年11月24日台（86）內警字第8670
    683 號公告之彈藥主要組成零件；(三)「鉛彈」10顆，認均係
    金屬彈丸，亦非屬上開公告之彈藥主要組成零件等情，此觀
    內政部警政署刑事警察局100 年4 月25日刑鑑字第10000482
    67號鑑定書、內政部100 年8 月3 日內授警字第1000871702
    號函所載甚明，均不屬違禁物，亦非本案被告犯罪所用或所
    得之物，毋庸為沒收之諭知，併此敘明。
據上論斷，應依刑事訴訟法第299 條第1 項前段，槍砲彈藥刀械
管制條例第8 條第4 項，刑法第11條前段、第55條、第59條、第
42條第3 項、第74條第1 項第1 款、第2 項第5 款、第93條第1
項第2 款，第38條第1 項第1 款，判決如主文。
本案經檢察官林錦鴻到庭執行職務
中    華    民    國   100    年    9     月    23    日
                  刑事第九庭  審判長法  官  朱嘉川
                                    法  官  羅惠雯
                                    法  官  陳苑文
以上正本證明與原本無異。
如不服本判決應於收受送達後10日內向本院提出上訴書狀，並應
敘述具體理由；其未敘述上訴理由者，應於上訴期間屆滿後20日
內向本院補提理由書（均須按他造當事人之人數附繕本）「切勿
逕送上級法院」。
                                    書記官  蘇宥維
中    華    民    國   100    年    9     月    23    日
附錄本案論罪科刑法條全文：
槍砲彈藥刀械管制條例第8 條：
未經許可，製造、販賣或運輸鋼筆槍、瓦斯槍、麻醉槍、獵槍、
空氣槍或第4 條第1 項第1 款所定其他可發射金屬或子彈具有殺
傷力之各式槍砲者，處無期徒刑或5 年以上有期徒刑，併科新臺
幣1 千萬元以下罰金。
未經許可，轉讓、出租或出借前項所列槍枝者，處5 年以上有期
徒刑，併科新臺幣1 千萬元以下罰金。
意圖供自己或他人犯罪之用，而犯前二項之罪者，處無期徒刑或
7 年以上有期徒刑，併科新臺幣1 千萬元以下罰金。
未經許可，持有、寄藏或意圖販賣而陳列第1 項所列槍枝者，處
3 年以上10年以下有期徒刑，併科新臺幣7 百萬元以下罰金。
第1 項至第3 項之未遂犯罰之。
犯第1 項、第2 項或第4 項有關空氣槍之罪，其情節輕微者，得
減輕其刑。